【裁判字號】    88,訴,2439
【裁判日期】    890323
【裁判案由】    清償借款
【裁判全文】
臺灣高雄地方法院民事判決  八十八年度訴字第二四三九號
    原      告  甲○○
    訴訟代理人  陳  舜  律師
    被      告  乙○○        .
                丙○○        .
右當事人間清償借款事件，本院判決如左：
    主    文
被告應連帶給付原告新台幣壹佰零伍萬元，及自民國八十八年十月九日起至清償日止
，按年息百分之五計算之利息。
訴訟費用由被告連帶負擔。
本判決於原告以新台幣拾伍萬元供擔保後得假執行，但被告如於假執行程序實施前
，以新台幣壹佰零伍萬元為原告預供擔保，得免為假執行。
    事    實
甲、原告方面：
  一、聲明：除假執行擔保金額外求為判決如主文所示。
  二、陳述：被告乙○○因經商向原告借款週轉，於民國八十八年五月十二日結算，
      共計借貸新台幣（下同）一百零五萬元，乙○○乃書立保管借條一紙，由其妻
      即被告丙○○為連帶保證人，願負連帶保證償還之責，迭經催討，被告均拒絕
      清償，爰依法起訴請求清償。
  三、對被告抗辯之陳述：
  （一）被告所積欠之債務，不但有未兌現之支票三張可證（另一張面額二十萬元經
        被告取回，藉詞換票未退），並有被告所簽立之保管條為證，被告空言否認
        ，不足採信。
  （二）被告乙○○所辯係被告丙○○擅簽支票，如屬實情則被告丙○○應負盜用印
        章之罪責，否則即是被告乙○○所授權代簽支票，共同向原告借款。
  （三）被告稱原告將其吊卡車牽走且迫簽保管條，係子虛烏有被告之吊車倘被牽走
        ，為何不即時報警。
  四、證據：提出保管條一份、支票暨退票理由單三份為證。
乙、被告方面：
  一、聲明：原告之訴駁回，訴訟費用由原告負擔，如受不利判決願供擔保請准免為
      假執行。
  二、陳述：
  （一）原告主張被告乙○○因經商向原告借款週轉，於八十八年五月十二日結算，
        共計借貸一百零五萬元，乙○○書立保管借條一紙云云，誠係胡謅之詞，蓋
        被告乙○○絕未向原告告貸分文，係被告丙○○個人向原告借款八十五萬元
        ，所簽用之支票簿及公司章，亦一向由其保管，被告乙○○並未過問，被告
        乙○○雖為公司之法定代理人，惟實際負責者，係被告丙○○一人，被告乙
        ○○絕未向原告借款，況被告乙○○並無書立保管條給原告，直至原告來要
        債時，當時說是欠八十五萬元，後來原告帶了一票兄弟，限制我們行動，強
        制我們簽下壹佰零伍萬元字據及卡車讓渡書抵債，為了安全不得不簽。
  （二）另原告控告被告丙○○詐欺一事，亦表明係被告丙○○向其借款壹佰零伍萬
        元，亦足證向原告借款者僅被告丙○○一人被告乙○○確未曾參與。
  （三）另有關丙○○所簽發公司之支票與原告，亦與被告乙○○無關，原告自不得
        據此請求被告乙○○應負連帶之責。
  三、證據：提出不起訴處分書、保管條、讓渡書各一份為證，並聲請訊問證人王宗
      義、廖江林。
丙、本院依職權函高雄市監理處調取車牌ＸＫ－六一九號之車籍資料及函雲林縣警察
    局西螺分局麥寮派出所調取被告報案資料。
    理    由
一、本件原告主張被告乙○○因經商向原告借款週轉，於八十八年五月十二日結算，
    共計借貸一百零五萬元，乙○○乃書立保管借條一紙，由其妻即被告丙○○為連
    帶保證人，惟迭經催討，被告均拒絕清償，爰提起本訴等語。被告則以：被告乙
    ○○絕未向原告告貸分文，係被告丙○○個人向原告借款八十五萬元，直至原告
    來要債時，當時說是欠八十五萬元，後來原告帶了一票兄弟，限制我們行動，強
    制我們簽下壹佰零伍萬元字據及卡車讓渡書抵債，且原告控告被告丙○○詐欺一
    事，亦表明係被告丙○○向其借款壹佰零伍萬元，亦足證向原告借款者僅被告丙
    ○○一人被告乙○○確未曾參與。另有關丙○○所簽發公司之支票與原告，亦與
    被告乙○○無關，原告自不得據此請求被告乙○○應負連帶之責等語資為抗辯。
二、原告主張被告乙○○向其借款一百零五萬元，並由其妻為連帶保證人之事實，已
    據其提出保管條一份、支票暨退票理由單三份為證。而被告雖陳明被告丙○○有
    向其借款八十五萬元，並曾簽立保管條，惟否認係借一百零五萬元，且辯稱該保
    管條係遭強迫始簽立，且亦經原告取走卡車抵債完畢，經查：
    （一）被告辯稱所簽立之字據、保管條係被原告強迫所簽立一事，為原告所否認
          ，經查：被告於本院審理時稱當時被強迫簽立保管條後，曾向當地派出所
          報案，並由警員王宗義出面處理云云，惟經本院函雲林縣警察局西螺分局
          麥寮派出所調取被告之報案資料，經其答覆稱並無該報案之相關資料，有
          該派出所八十八年十二月十六日答覆之書函附卷可參，而被告又未能就其
          被強脅以致簽立保管條之事實提出證據以資證明，是被告所辯，即無可採
          。
    （二）被告另辯稱原告已經叫一位阿財之人取走卡車抵債完畢云云，雖已據其提
          出讓渡書為證，惟為原告所否認，查該讓渡書上雖記明係以該車讓與原告
          以供抵債，惟並無二造或任何人之簽名，且經證人即處理警員王宗義到庭
          證稱：「我是他們的管區，他們說有簽同意書給對方，我告知他們這是財
          務糾紛，請他們找公正人士處理，因被告二人有將對方之電話給我，我有
          打電話給債權人，他說丙○○欠他錢，未說到車子的事，而且他來找我是
          說他有簽同意書讓對方把車拿走，他來找我說：『管區我有事找你商量』
          並告知我同意對方取走車輛，我才告以因其有同意，無法說是對方竊盜。
          」「沒有說到車子的事，我未見過甲○○，打電話去是他本人接的。」另
          證人廖江林即當時目睹取走車子之人到庭證稱：「不太清楚，只知有三、
          四個人去他那裡牽吊卡車，因車上尚有工具我要使用，經向現場的人要求
          ，才讓我去取走工具，不認識那三、四個人是誰，也不知是誰叫來的，我
          還有說是不是讓我們邊營業邊還，對方不肯。」此外，經本院調取該吊卡
          車之車籍資料，顯示該車於八十八年間在車主係高塑貨運股份有限公司時
          ，吊註銷執行並牌號收訖，此有高雄市監理處八十八年十一月二十九日八
          十八高市監二字第二六七五二號函所附汽機車各項異動登記書可參，而有
          關該車經被告陳明，以前係在德盛，後來靠行在高塑公司，是綜上所述，
          該車現並未有移轉登記之事，且未有被告前往報案車子被搶走之資料，另
          依證人王宗義、廖江林所述，被告之車確係遭人取走，惟證人廖江林並不
          知是何人牽走車輛，而證人王宗義經被告請求後雖有與原告通過電話，惟
          亦未見到係何人取走車子，且通話中又未提及車子之事，況證人王宗義亦
          陳稱被告在當地與他人亦有不少財務糾紛，且被告又稱該車係遭一叫阿財
          之人取走，又未能證明阿財係何人？與原告有何關係？是被告之車雖係遭
          人取走，惟被告既不能證明係由原告取走車子，則被告所辯即無可採。
三、綜上所述，被告既已於其所不爭執為真正之保管條上表明積欠原告一百零五萬元
    ，且願負連帶清償之責，而被告對於被強迫一事及已經以車抵債之事實又未能證
    明，從而，原告依借貸及連帶保證之法律關係請求被告連帶給付借款一百零五萬
    元，及自本起訴狀繕本送達翌日起即八十八年十月九日至清償日止，按年息百分
    之五計算之利息，即屬有理，應予准許。
四、本件兩造均陳明願供擔保，聲請宣告假執行或免為假執行，經核均無不合，爰分
    別酌定相當擔保金額准許之。
五、結論：原告之訴為有理由，依民事訴訟法第八十五條第二項、第三百九十條第二
    項、第三百九十二條，判決如主文。
中      華      民      國    八十九    年      三      月    二十三    日
                              臺灣高雄地方法院民事第五庭
~B法      官  楊國祥
右為正本係照原本作成。
如不服本判決，應於送達後廿日內，向本院提出上訴狀並表明上訴理由，如於本
判決宣示後送達前提起上訴者，應於判決送達後十日內補提上訴理由書（須附繕本）。
中      華      民      國    八十九    年      三      月    二十三    日
~B法院書記官  周祺雯


司法院資訊處製作；財團法人民間司法改革基金會備份。
